【裁判字號】    98,訴,320
【裁判日期】    980923
【裁判案由】    違反毒品危害防制條例
【裁判全文】
臺灣花蓮地方法院刑事判決               98年度訴字第320號
公  訴  人  臺灣花蓮地方法院檢察署檢察官
被      告  甲○○
                    （現於臺灣花蓮看守所另案羈押中）
指定辯護人  王政琬律師
上列被告因違反毒品危害防制條例案件，經檢察官提起公訴（98
年度偵字第2914號），本院判決如下：
    主  文
甲○○明知為禁藥而轉讓，共貳罪，均累犯，各處有期徒刑柒月
。應執行有期徒刑壹年。
其餘被訴於民國九十八年四月初某日，販賣第二級毒品安非他命
予乙○○部分，無罪。
    事  實
一、甲○○前有違反麻醉藥品管理條例之前案紀錄，又於民國88
    年間因違反毒品危害防制條例案件，經本院以88年度訴字第
    395號判決判處有期徒刑4年2月確定，嗣於94年7月10日因縮
    短刑期執行完畢。詎不知悔改，明知安非他命係經公告屬藥
    事法第22條第1項第1款所列之禁藥，不得非法轉讓，竟仍基
    於轉讓禁藥之犯意，於98年4月初某日，以 0000000000號行
    動電話分別聯絡乙○○、丙○○後，在花蓮縣花蓮市凱頓汽
    車旅館內，分別轉讓數量約0.2公克至0.3公克的第二級毒品
    安非他命予乙○○、丙○○施用。
二、案經花蓮縣警察局花蓮分局報告臺灣花蓮地方法院檢察署檢
    察官偵查起訴。
    理  由
壹、證據能力部分：按被告以外之人於檢察事務官、司法警察官
    或司法警察調查中所為之陳述，與審判中不符時，其先前之
    陳述具有較可信之特別情況，且為證明犯罪事實存否所必要
    者，得為證據，刑事訴訟法第159條之2定有明文。而刑事訴
    訟法第159條之2所定之傳聞例外，必符合被告以外之人於檢
    察事務官、司法警察官、司法警察調查中所為之陳述，「與
    審判中不符」，且其先前之陳述，具備「可信性」及「必要
    性」 2要件，始例外得適用上開規定，認其先前所為之陳述
    ，為有證據能力。此所謂「與審判中不符」，係指該陳述之
    主要待證事實部分，自身前後之供述有所不符，導致應為相
    異之認定，此並包括先前之陳述詳盡，於後簡略，甚至改稱
    忘記、不知道或有正當理由而拒絕陳述（如經許可之拒絕證
    言）等實質內容已有不符者在內。所謂「可信性」要件，則
    指其陳述與審判中之陳述為比較，就陳述時之外部狀況予以
    觀察，先前之陳述係在有其可信為真實之特別情況下所為者
    而言。至所謂「必要性」要件，乃指就具體個案案情及相關
    證據予以判斷，其主要待證事實之存在或不存在，已無從再
    從同一供述者取得與先前相同之陳述內容，縱以其他證據替
    代，亦無由達到同一目的之情形（最高法院96年度臺上字第
    4365號判決意旨參照）。本案證人乙○○、丙○○於本院審
    理時之證述與其在警詢時之證述不同，甚且否認警詢所述屬
    實，然其於警詢時之供述，並無不可信之情狀，且係屬證明
    本案犯罪事實存否所必要，應認屬刑事訴訟法規定傳聞法則
    之法定例外情形，而認有證據能力。
貳、實體有罪部分：
一、上揭犯罪事實，業據被告甲○○於本院審理時坦承不諱，核
    與證人乙○○、丙○○於本院審理時證述之情節均大致相符
    ，足認被告之自白與事實相符，應堪採信，是本件事證明確
    ，被告之犯行堪予認定，應依法論科。
二、按安非他命係毒品危害防制條例第2條第2項第 2款所規定之
    第二級毒品，亦屬藥事法所稱之禁藥（即藥事法第22條第 1
    項第 1款所稱之經中央衛生主管機關明令公告禁止製造、調
    劑、輸入、輸出、販賣或陳列之毒害藥品）。而明知為禁藥
    而轉讓者，藥事法第83條第 1項亦定有處罰明文。故行為人
    明知為禁藥即安非他命而轉讓予他人者，除成立毒品危害防
    制條例第8條第2項之轉讓第二級毒品罪外，亦構成藥事法第
    83條第1項之轉讓禁藥罪，此係屬同一犯罪行為而同時有2種
    法律可資處罰之法條（規）競合情形，應依重法優於輕法、
    後法優於前法等法理，擇一處斷。而毒品危害防制條例第 8
    條第2項轉讓第二級毒品罪之法定本刑為6月以上 5年以下有
    期徒刑，得併科新臺幣（下同）70萬元以下罰金；93年4月2
    1日修正後藥事法第83條第1項轉讓禁藥罪之法定本刑為 7年
    以下有期徒刑，得併科 5百萬元以下罰金。則修正後藥事法
    第83條第1項之罪之法定本刑，顯較毒品危害防制條例第8條
    第 2項之罪之法定本刑為重，依重法優於輕法之法理，被告
    轉讓安非他命部分之行為，自應優先適用藥事法第83條第 1
    項之規定處斷（最高法院96年度臺上字第3582號判決意旨參
    照）。
三、核被告所為，均係犯藥事法第83條第 1項之明知為禁藥而轉
    讓罪。至公訴人認被告係分別販賣3000元、2000元之安非他
    命給乙○○、丙○○各 1次（其餘被訴販賣安非他命給乙○○ 1次部分，應另為無罪之諭知，理由詳如後述），係以被
    告於警詢時之供述及證人乙○○、丙○○於警詢時之證述為
    據，雖被告於警詢時曾供稱：有賣安非他命給乙○○、丙○○等人，金額大約 2-3萬元等語（見警卷第36頁），然其於
    檢察官偵訊時則已改稱：「是警察說我通聯有跟這些人聯絡
    ，其中有些人我並不認識。我來花蓮都是跟朋友聯絡，有些
    剛好也有吸毒的，警察就認為我賣毒給他們，實際上我並沒
    有賣」等語（見98年度偵字第1945號卷第60頁、第61頁），
    另證人乙○○於警詢係證稱：其先後2次向被告購買3千元之
    安非他命等語（見警卷第41頁）；證人丙○○則於警詢時證
    稱：向被告購買1次2千元之安非他命等語（見警卷第44頁）
    ，顯與被告於警詢時自白稱：賣2萬元至3萬元的安非他命等
    語不符，且證人乙○○、丙○○於本院審理時均證稱：在凱
    頓汽車旅館和被告一起施用安非他命，並沒有向被告購買安
    非他命等語（見本院卷第54頁、第 142頁），是參諸上情，
    被告於警詢時之自白及證人乙○○、丙○○於警詢時之證述
    既有前所述之瑕疵可指，且卷內亦無其他積極證據足認被告
    有販賣安非他命給證人乙○○、丙○○之犯行，是起訴書認
    被告係犯毒品危害防制條例第4條第2項之販賣第二級毒品罪
    ，其所認之事實及其所引用之法條，尚有未洽，然因二者基
    本社會事實相同，僅係法律評價有異，本院自應予以審理，
    並就此部分變更起訴法條為藥事法第83條第 1項。至被告持
    有禁藥安非他命後，進而轉讓，其持有之低度行為應為其轉
    讓之高度行為所吸收，均不另論罪。被告 2次轉讓安非他命
    之對象、時間均有所不同，顯見係分別起意，所犯 2次轉讓
    禁藥之犯行，應予分論併罰。又被告有事實欄所述之前科及
    執行紀錄，有臺灣高等法院被告前案紀錄表附卷可稽，其於
    有期徒刑執行完畢後，5年內故意再犯本案有期徒刑以上之2
    罪，均為累犯，應依刑法第 47條第1項之規定加重其刑。爰
    審酌被告有前開所述之科刑紀錄（見卷附臺灣高等法院被告
    前案紀錄表），素行不佳，轉讓禁藥予他人施用，使他人沉
    迷於毒癮，無法自拔，輕則戕害身心，重則引發更多各種犯
    罪，實為多種犯罪之源頭，對社會國家之侵害頗深，惟其轉
    讓毒品之次數僅有 2次、轉讓之毒品數量均少，暨其於本院
    審理中始坦承犯行等一切情狀，各量處如主文所示之刑，並
    定其應執行之刑，以示儆懲。
參、無罪部分：
一、公訴意旨另以：被告於98年4月初某日，以 0000000000號電
    話，與乙○○聯絡後，相約在花蓮市國廣興飯店附近見面，
    以3000元價格，販賣第二級毒品安非他命予乙○○，因認被
    告涉犯毒品危害防制條例第4條第2項之販賣第二級毒品罪嫌
    等語。
二、按犯罪事實應依證據認定之，無證據不得認定犯罪事實，刑
    事訴訟法第154條第2項定有明文。次按認定犯罪事實所憑之
    證據，雖不以直接證據為限，間接證據亦包括在內；然而無
    論直接或間接證據，其為訴訟上之證明，須於通常一般之人
    均不致有所懷疑，而得確信其為真實之程度者，始得據為有
    罪之認定，倘其證明尚未達到此一程度，而有合理之懷疑存
    在時，事實審法院復已就其心證上理由予以闡述，敘明其如
    何無從為有罪之確信，因而為無罪之判決，尚不得任意指為
    違法；又認定不利於被告之事實，須依積極證據，苟積極證
    據不足為不利於被告事實之認定時，即應為有利於被告之認
    定，更不必有何有利之證據（最高法院76年台上字第4986號
    、30年上字第816號號判例參照）。
三、公訴意旨認被告涉犯上揭罪嫌，無非以被告於警詢時之自白
    、證人乙○○於警詢之證述等為主要證據。訊據被告則堅詞
    否認有何販賣第二級毒品安非他命予乙○○之犯行，並辯稱
    ：伊是在凱頓汽車旅館請乙○○施用安非他命，大約是 0.2
    公克至0.3公克的量，是在98年3月底或 4月初某日請的等語
    。經查，被告於警詢時雖曾自白有賣2至3萬元的安非他命給
    乙○○等語（見警卷第36頁），然並未明確供稱販賣之次數
    、地點及數量，嗣於檢察官偵訊時則已改稱：「是警察說我
    通聯有跟這些人聯絡，其中有些人我並不認識。我來花蓮都
    是跟朋友聯絡，有些剛好也有吸毒的，警察就認為我賣毒給
    他們，實際上我並沒有賣」等語（見98年度偵字第 1945 號
    卷第60頁、第61頁），另證人乙○○於警詢係證稱：其先後
    2次向被告購買3千元之安非他命等語（見警卷第41頁），其
    證述顯與被告於警詢時自白販賣2至3萬元的安非他命等語不
    符，且證人乙○○於本院審理時證稱：在凱頓汽車旅館和被
    告一起施用安非他命，沒有向被告購買安非他命等語（見本
    院卷第54頁），亦與其於警詢時之證述前後矛盾，是參諸上
    情，被告於警詢時之自白及證人乙○○於警詢時之證述既有
    前開所述之瑕疵可指，且卷內亦無其他積極證據足認被告有
    販賣安非他命給乙○○之犯行，本於「罪疑唯輕」之法則，
    就此部分自應為被告有利之認定。是此部分僅能證明被告有
    轉讓安非他命給乙○○ 1次（即前所述有罪部分），無法證
    明被告另有販賣或轉讓安非他命予乙○○。
四、綜上所述，此部分公訴人所舉之證據，尚難在訴訟上達於通
    常一般之人均不致有所懷疑為真實，而足證明被告確有販賣
    安非他命之犯行，無從使本院對於被告所涉之犯行得有罪之
    確信，故此部分即屬不能證明被告犯罪。依前揭規定、判例
    及說明，就此部分自應為被告無罪之判決，以免冤抑。
據上論斷，應依刑事訴訟法第299條第1項前段、第300條、第301
條第1項，藥事法第83條第1項，刑法第11條前段、第 47條第1項
、第51條第5款，判決如主文。
本案經檢察官吳毓靈到庭執行職務。
中    華    民    國    98    年    9     月    23    日
                  刑事第三庭審判長法 官 李世華
                                  法 官 湯國杰
                                  法 官 許乃文
以上正本證明與原本無異。
如不服本判決應於收受送達後10日內向本院提出上訴書狀，並應
敘述具體理由。其未敘述上訴理由者，應於上訴期間屆滿後20日
內向本院補提理由書 (均須按他造當事人之人數附繕本) 「切勿
逕送上級法院」。
中    華    民    國    98    年    9     月    23    日
                                書記官
附錄本判決論罪之法律條文：
藥事法第83條：
明知為偽藥或禁藥，而販賣、供應、調劑、運送、寄藏、牙保、
轉讓或意圖販賣而陳列者，處7年以下有期徒刑，得併科新臺幣5
百萬元以下罰金。
犯前項之罪，因而致人於死者，處7 年以上有期徒刑，致重傷者
，處3年以上12年以下有期徒刑。
因過失犯第1項之罪者，處2年以下有期徒刑、拘役或科新臺幣30
萬元以下罰金。
第 1 項之未遂犯罰之。


司法院資訊處製作；財團法人民間司法改革基金會備份。
